臺灣新北地方法院行政訴訟判決
　　　　　　　　　　　　　　　　　　　111年度交字第4號

原      告  王英明
被      告  新北市政府交通事件裁決處
                    設新北市○○區○○路○段000號2樓
代  表  人  李忠台（處長）
                    住同上
訴訟代理人  黃曉妍  律師
上列當事人間因交通裁決事件，原告不服被告民國110年12月30
日新北裁催字第48-CB0000000號裁決，向本院提起行政訴訟，本
院判決如下：
    主  文
一、原告之訴駁回。
二、訴訟費用新臺幣參佰元由原告負擔。
    事實及理由
一、爭訟事實概要：緣原告駕駛車牌號碼000-0000號自用小客貨
    車（下稱系爭汽車）於民國110年11月14日17時59分許，行
    駛經新北市林口區臺61線(14.2K往八里)處時，因有「行駛
    快速公路未依規定變換車道(未依規定使用方向燈)」之違規
    事實，為民眾於110年11月17日檢具違規影片向警察機關檢
    舉，經新北市政府警察局林口分局認定違規屬實，於110年1
    1月26日填製新北市警交大字第CB0000000號舉發違反道路交
    通管理事件通知單予以舉發，記載應到案日期為111年1月10
    日前，並於110年11月26日移送被告處理。原告於110年12月
    9日提出申訴，嗣經被告調查認定原告有上開違規事實，乃
    依道路交通管理處罰條例第33條第1項第4款、第63條第1項
    （第1款）及違反道路交通管理事件統一裁罰基準表等規定
    ，以110年12月30日新北裁催字第48-CB0000000號違反道路
    交通管理事件裁決書（下稱原處分），裁處原告「罰鍰新臺
    幣（下同）3,000元，記違規點數1點」。原告不服，遂提起
    本件行政訴訟。
二、原告起訴主張及聲明：
㈠、主張要旨：我接到罰單時，上面有截圖，但我看不出來是哪
    裡有違規的狀況，基於申訴人的基本權益，提起申訴到監理
    所，我的申訴內容是提供監視設備及是否有檢驗合格儀器、
    證明文件，且我看不出哪裡有違規情形，車子一直行駛在同
    一道路上，我有到林口分局調閱錄影帶，我發現變換車道我
    有打方向燈，我想靠螢幕近點，警方就不給我看。3月28日
    收到裁決處函及光碟，我想陳述，本人變換車道有打方向燈
    ，但答辯狀中說我打兩次方向燈，我光碟看是打三次並非兩
    次，車輛快速行駛，車頭過線後再回正燈會有自動熄滅的情
    形，我在2月14日已經繳清405這張罰單，希望法官能給我合
    理的判斷。
㈡、聲明：⑴原處分撤銷。⑵訴訟費用由被告負擔。
三、被告答辯及聲明：
㈠、答辯要旨：
⑴、依檢舉影片(附件一「Z0000000000000000000-0.mp4」00:00:
    00~00:00:12)及其連續截圖並輔以違規行向圖(被證6)，原
    告於內側車道向右變換車道至外側車道，於00:00:00至00:0
    0:03處，系爭汽車右側方向燈有閃兩次，但系爭汽車仍有半
    個車身在內側車道，尚未完成變換車道行為，爾後00:00:04
    至00:00:12，原告直至完全進入外側車道均未再開啟右邊方
    向燈，並有採證影片截圖可證(被證6)，參酌交通部公路局1
    07年10月17日管字第1070040585號函之意旨以觀，原告之行
    為當屬變換車道無誤，且按處罰條例及道路交通安全規則之
    規定，可知車輛變換車道時使用方向燈之方式應全程使用至
    完成變換車道為止，否則即屬於變換車道未依規定使用燈光
    之違規，核其行為構成「變換車道未依規定使用方向燈」之
    違規屬實，自為處罰條例第33條第1項第4款規制效力所及，
    被告據此作成裁罰處分，應無違誤。
⑵、另原告於陳述書(被證3)中要求提供檢舉人監視設備合格證書
    ，就此，檢舉影像之拍攝儀器是否經合格審驗證明等，現行
    法並未規定檢舉影像所使用之採證儀器須經任何國家審驗程
    序，查本件違規採證影像畫面連續、光澤自然且並無剪接痕
    跡，應已足夠證明違規事實之存在，其真偽已屬於無調查必
    要之事項，有原舉發單位回復函(被證4)在卷可稽，原告主
    張並無可採，原處分應予維持。
⑶、原告既為合法考領汽車駕駛執照之人，有汽車車籍查詢資料
    及駕駛人基本資料（被證7）為憑，其對上述規定應知之甚
    詳，並應確實遵守。是原告前揭所述，無非單方所執之詞，
    委無足取。
㈡、聲明：⑴原告之訴駁回。⑵訴訟費用由原告負擔。
四、爭點事實：
㈠、檢舉影像是否應提出採證儀器經檢驗合格之證明文件？
㈡、系爭汽車變換車道時有打三次方向燈，因車頭過線後再回正
    燈會有自動熄滅的情形，是否有理可採？
五、本院的判斷：
㈠、前提事實：爭訟概要欄所載之事實，除上開爭點外，其餘事
    實業為原告於起訴狀所不爭執，並有民眾檢舉明細、新北市
    警交大字第CB0000000號舉發違反道路交通管理事件通知單
    、案件移送紀錄、原告申訴書、新北市政府警察局林口分局
    110年12月22日新北警林交字第1105254252號函、新北裁催
    字第48-CB0000000號違反道路交通管理事件裁決書及送達證
    書、新北市政府警察局林口分局111年1月24日新北警林交字
    第1115373114號函、違規擷取照片、違規示意圖、汽車車籍
    查詢資料及駕駛人基本資料、採證光碟等資料（見本院卷第
    63頁至第109頁）足資佐證，此事實應堪認定。
㈡、本件應適用之相關法令：
⑴、高速公路及快速公路交通管制規則第11條第2款：「汽車在行
    駛途中，變換車道或超越前車時，應依標誌、標線、號誌指
    示，並不得有下列情形：二、未依規定使用方向燈。」。
⑵、道路交通安全規則第105條：「汽車行駛於高速公路、快速公
    路或設站管制之道路，應遵守其管制之規定。」。
⑶、道路交通安全規則第109條第2項第2款後段規定：「汽車駕駛
    人，應依下列規定使用方向燈：二、左（右）轉彎時，應先
    顯示車輛前後之左（右）邊方向燈光；變換車道時，應先顯
    示欲變換車道方向之燈光，並應顯示至完成轉彎或變換車道
    之行為。」。
⑷、道路交通管理處罰條例第7條之1：「對於違反本條例之行為
    者，民眾得敘明違規事實或檢具違規證據資料，向公路主管
    或警察機關檢舉，經查證屬實者，應即舉發。但行為終了日
    起逾七日之檢舉，不予舉發。」。
⑸、道路交通管理處罰條例第33條第1項第4款、第6項：「汽車行
    駛於高速公路、快速公路或設站管制之道路，不遵使用限制
    、禁止、行車管制及管理事項之管制規則而有下列行為者，
    處汽車駕駛人新臺幣3,000元以上6,000元以下罰鍰：四、未
    依規定變換車道。第一項之管制規則，由交通部會同內政部
    定之。」。
⑹、道路交通管理處罰條例第63條第1項第1款：「汽車駕駛人有
    下列各款所列條款之一者，除依原條款處罰鍰外，並予記點
    ：一、有第三十三條第一項、第二項、第三十八條第一項、
    第四十條、第四十五條、第四十七條第一款至第三款、第四
    十八條、第四十九條或第六十條第二項第一款、第二款情形
    之一者，各記違規點數一點。」。
⑺、按「本細則依道路交通管理處罰條例第九十二條第四項規定
    訂定之。」、「處理違反道路交通管理事件之程序及統一裁
    罰基準，依本細則之規定辦理。前項統一裁罰基準，如附件
    違反道路交通管理事件統一裁罰基準表。」，違反道路交通
    管理事件統一裁罰基準及處理細則第1條、第2條第1項、第2
    項分別亦有明定，是違反道路交通管理事件統一裁罰基準及
    處理細則即係基於法律之授權所訂定，而該處理違反道路交
    通管理事件之統一裁罰基準（即「違反道路交通管理事件統
    一裁罰基準表」）已考量「違反事件」、「法條依據」、「
    法定罰鍰額度或其他處罰」、「違規車種類別或違規情節」
    、「期限內繳納或到案聽候裁決者」、「逾越應到案期限30
    日內，繳納罰鍰或到案聽候裁決者」、「逾越應到案期限30
    日以上60日以內，繳納罰鍰或到案聽候裁決者」、「逾越應
    到案期限60日以上，繳納罰鍰或逕行裁決處罰者」等因素，
    作為裁量之標準，並未違反授權之目的及裁量權之本質，是
    其不僅直接對外發生效力，且被告亦應受其拘束而適用之。
㈢、本件原告主張略以：檢舉影像應提出採證儀器經檢驗合格之
    證明文件，系爭汽車變換車道時有打三次方向燈，因車頭過
    線後再回正燈會有自動熄滅情形等語。惟查：
⑴、本院於言詞辯論期日當庭勘驗錄影採證光碟，其結果略以：
    「一、110年11月14日下午17時59分24秒，原告所駕駛的系
    爭汽車行駛於內側車道。二、110年11月14日下午17時59分2
    7秒，原告所駕駛的系爭汽車，中間有閃了三次的右方向燈
    ，汽車右輪跨越分隔線時，方向燈就未再閃亮。三、110年1
    1月14日下午17時59分34秒，原告所駕駛的系爭汽車循序跨
    越中間的分隔線到外側車道，系爭汽車沿著外側車道往前行
    駛。」（見本院卷第120至121頁），足見原告於上開時、地
    ，駕駛系爭汽車而變換車道時，雖有顯示右邊方向燈光，但
    未持續顯示迄全部車身進入外側車道即停止顯示，即確有「
    未全程使用方向燈」之違規事實無訛，且原告主張：車頭過
    線後再回正燈會有自動熄滅情形乙節，依前揭違規擷取照片
    所示（見本院卷第87至93頁）於110年11月14日17時59分27
    秒至29秒間系爭汽車向右變換車道之過程，持續往右離開內
    側車道（車身持續縮小所佔據內側車道之範圍），並未見車
    身有回正之動態，則被告據此認定原告構成「行駛快速公路
    未依規定變換車道（未全程使用方向燈）」之違規，乃以原
    處分裁罰原告，於法自無違誤。
⑵、本案所為違規事實，單純依據客觀狀態所拍攝或攝錄之違規
    影片或照片即可呈現，無需專業設備始得測出，交通違規案
    件除有涉及重量、速率、酒精測定值等需使用經濟部標準檢
    驗局檢定合格之儀器採證外，其他儀器並無類此規範，且交
    通違規案件檢舉亦無規範所使用之儀器須經由經濟部標準檢
    驗局檢定合格後才可使用。道交管理處罰條例第7條之2、違
    反道路交通管理事件統一裁罰基準及處理細則第22條第1項
    、第2項規定中所謂科學儀器，僅需其獲得結果可還原現場
    情形及具有驗證性即為已足，而手機或行車紀錄器所攝錄影
    像無論是以動態方式連續錄影或以靜態之違規照片呈現，其
    獲得結果可還原現場情形及具驗證性，自屬前開規定所稱之
    科學儀器，並無另提出所謂經濟部的檢驗證明之必要性（臺
    灣臺北地方法院109年度交字第181號、臺灣士林地方法院10
    9年度交字第234號判決意旨參照）。又原告復未提出該錄影
    檔案有何加工變造之證據，依採證光碟及違規擷取照片所示
    （見本院卷第109頁、第85至93頁），其影像畫面非但已有
    明確顯示日期與時間外，而所拍攝照片之場景、光影、色澤
    、清晰度均屬正常而自然呈現，尚難認有經他人以變造方式
    將行車紀錄器之畫面予以竄改之可能，是以原告主張檢舉儀
    器應經檢驗合格，顯屬無據，自不可採。
㈣、本件判決基礎已經明確，兩造其餘的攻擊防禦方法與訴訟資
    料，經本院斟酌後，核與判決結果不生影響，無一一論述之
    必要，一併說明。
六、結論：原處分均無違誤，原告訴請撤銷為無理由，應予駁回
    。本件第一審裁判費300元，應由敗訴之原告負擔，所以確
    定如主文第2項所示。
七、依行政訴訟法第195條第1項後段、第236條、第98條第1項前
    段、第237條之8第1項、第237條之9第1項，判決如主文。
中　　華　　民　　國　　111 　年　　4 　　月　　27　　日
                  行政訴訟庭  法  官  陳伯厚
一、上為正本係照原本作成。
二、如不服本判決，應於判決送達後20日內，向本院提出上訴狀
    ，上訴狀並應記載上訴理由，表明關於原判決所違背之法令
    及其具體內容或依訴訟資料可認為原判決有違背法令之具體
    事實，並繳納上訴費新臺幣750元。其未表明上訴理由者，
    應於提出上訴後20日內向本院補提理由書（上訴狀及上訴理
    由書均須按他造人數附繕本），如逾期未提出上訴理由書者
    ，本院毋庸再命補正，由本院逕以裁定駁回上訴。
                              書記官  陳柔吟
中　　華　　民　　國　　111 　年　　4 　　月　　27　　日